臺灣高雄地方法院刑事裁定
111年度毒聲字第896號
聲  請  人  臺灣高雄地方檢察署檢察官
被      告  劉盛發


上列被告因違反毒品危害防制條例案件，經檢察官聲請送觀察、
勒戒(111年度毒偵字第2686號)，本院裁定如下：
    主  文
劉盛發施用第一、二級毒品，令入勒戒處所觀察、勒戒，其期間
不得逾貳月。
    理  由
一、聲請意旨如附件聲請書所載。
二、按犯毒品危害防制條例第10條之罪者，檢察官應聲請法院裁
    定，令被告入勒戒處所觀察、勒戒，其期間不得逾二月；依
    前項規定為觀察、勒戒或強制戒治執行完畢釋放後，3年後
    再犯第10條之罪者，適用本條前2項之規定，毒品危害防制
    條例第20條第1項、第3項分別定有明文。而上開所謂「3年
    後再犯」，只要本次再犯（不論修正施行前、後）距最近1
    次觀察、勒戒或強制戒治執行完畢釋放，已逾3年者，即該
    當之，不因其間有無犯第10條之罪經起訴、判刑或執行而受
    影響（最高法院刑事大法庭109年度台上大字第3826號裁定
    意旨參照）。
三、又依毒品檢驗學上之常規，尿液中含毒品成分反應所使用之
    檢驗方法，對於受檢驗者是否確有施用毒品行為之判斷，在
    檢驗學常規上恆有絕對之影響。其以酵素免疫分析或薄層定
    性分析等方式為初步篩檢者，因具有相當程度偽陽性之可能
    ，如另以氣（液）相層析、質譜分析等較具公信力之儀器為
    交叉確認，因出現偽陽性反應之機率極低，核足據為對涉嫌
    人不利之認定，此為邇來我國實務所肯認，再者，依據西元
    2018年美國FDA網站公布尿液中於施用甲基安非他命與安非
    他命可檢出之時限為2至3天，惟毒品尿液中可檢出之時限，
    與服用劑量、服用頻率、尿液採集時間點、個案體質與代謝
    情況等因素有關，因個案而異，有衛生福利部食品藥物管理
    署民國108年1月21日FDA管字第1089001267號函參照，以上
    均為本院執行職務所知悉之事項。
四、經查：
㈠、被告劉盛發確有以下施用第一級毒品海洛因及第二級毒品甲
    基安非他命犯行
１、於111年8月8日12時許，在高雄市三民區九如一路某工地內，
    以將海洛因摻入香菸內點燃吸食煙霧之方式，施用海洛因1
    次乙節，業據被告於偵查中坦承不諱，且其於111年8月11日
    5時20分許為警採尿送驗，結果呈可待因、嗎啡陽性反應，
    有高雄市政府警察局苓雅分局偵辦毒品案件嫌疑人尿液採證
    代碼對照表（尿液代碼：Y111410號）及正修科技大學超微
    量研究科技中心111年8月31日尿液檢驗報告（原始編號：Y1
    11410號）在卷可佐，足認被告上開任意性自白與事實相符
    。
２、於111年8月11日5時20分許為警採集尿液送驗，經正修科技大
    學超微量研究科技中心先以酵素免疫分析法為初步檢驗，再
    以液相層析串聯式質譜法確認檢驗，結果呈安非他命及甲基
    安非他命陽性反應，其中安非他命檢出濃度為600ng/ml，甲
    基安非他命檢出濃度為11,620ng/ml等情，有該中心111年8
    月31日尿液檢驗報告（原始編號：Y111410號）及高雄市政
    府警察局苓雅分局偵辦毒品案件嫌疑人尿液採證代碼對照表
    （尿液代碼：Y111410號）在卷可憑。依前揭說明，本件即
    可排除偽陽性反應產生之可能。參以上開尿液檢驗所現之安
    非他命、甲基安非他命濃度，明顯超過濫用藥物尿液檢驗作
    業準則第18條規定之甲基安非他命陽性判定標準即「甲基安
    非他命500ng/ml，且其代謝物安非他命之濃度在100ng/ml以
    上」甚多，足認被告確有於上開採尿時回溯72小時內某時（
    不含公權力拘束期間，聲請書誤載為120小時內某時），在
    不詳地點，以不詳方式，施用甲基安非他命無訛。被告於偵
    查時辯稱：只施用海洛因，沒有施用其他毒品云云，顯為推
    卸責任，不足採信。本件事證明確，被告於前揭時、地，施
    用海洛因及甲基安非他命之事實，堪可認定。
㈡、又被告前因施用毒品案件，經送觀察、勒戒後，因認有繼續
    施用毒品傾向，經法院裁定令入戒治處所施以強制戒治，嗣
    先後經停止戒治、撤銷停止戒治，於93年5月1日執行完畢，
    並經臺灣高雄地方檢察署（下稱高雄地檢署）檢察官以93年
    度戒毒偵字第383號為不起訴處分確定，迄今並無再為觀察
    、勒戒或強制戒治處遇之紀錄乙節，有臺灣高等法院被告前
    案紀錄表在卷可稽，本件係被告於前開強制戒治執行完畢釋
    放3年後所為，依前揭說明，縱被告其間因犯第10條之罪經
    起訴、判刑或執行，仍應依修正後毒品危害防制條例第20條
    第3項規定，再予適用觀察、勒戒或強制戒治之機會。
㈢、再者，毒品危害防制條例所規定之「觀察、勒戒」程序，係
    針對受處分人所為保安處分，目的在戒除行為人施用毒品身
    癮及心癮，以達教化與治療之目的，其立法意旨在幫助施用
    毒品者戒毒，性質上為一療程，而非懲罰，並屬強制規定，
    除檢察官審酌個案情形，依同條例第24條第1項為附命完成
    戒癮治療之緩起訴處分外，凡經檢察官聲請法院裁定將被告
    送勒戒處所觀察、勒戒者，法院僅得就其聲請審查被告是否
    有施用毒品之行為，以及被告是否為「初犯」或為觀察、勒
    戒、強制戒治執行完畢後「3年後再犯」而為准駁之裁定，
    並無自由斟酌以其他方式替代或得以其他原因免予執行之權
    。又是否給予被告為附命完成戒癮治療之緩起訴處分，屬刑
    事訴訟法第253條之1第1項及第253條之2第1項第6款特別賦
    予檢察官之職權，非法院所得審酌，且此非「觀察、勒戒」
    前置處分，也與被告是否判刑之追訴要件無關，檢察官自無
    義務說明為何不給予被告戒癮治療之緩起訴處分。法院縱使
    審查其裁量有無違法，也僅在卷證資料所示證物中審酌，而
    為最低限度之審查，即此部分為檢察官之裁量，必須予以尊
    重。
㈣、本件聲請書載明被告於前揭觀察、勒戒執行完畢後更涉犯販
    賣第一級、第二級毒品等案件，並於假釋付保護管束期間犯
    本件施用毒品犯行，顯示被告素行非佳，難期有意願及自制
    力完成機構外處遇治療，是本件認不宜給予附命戒癮治療之
    緩起訴處分（如附件）。而依卷證資料所示，被告於前述觀
    察、勒戒執行完畢釋放後，仍多次因施用毒品，經法院判處
    罪刑確定並執行完畢，最近一次甫於109年9月29日假釋出監
    並交付保護管束，於111年11月13日保護管束期滿，其於上
    揭假釋期間仍再犯本件施用第一、二級毒品等犯行，足見其
    法治觀念淡薄，另已入監執行，仍未能矯正惡習，可見其戒
    絕毒癮之意志不堅、自制力薄弱，此次若再僅以寬鬆之社區
    性戒癮治療，已難期待其能完全戒絕毒癮。從而，檢察官考
    量本案具體情節，向本院聲請令被告入勒戒處所觀察、勒戒
    ，以監禁式之治療方式，求短時間內隔絕被告之毒品來源，
    務使其專心戒除毒癮，而未依刑事訴訟法第253條之1規定對
    被告為附命完成戒癮治療之緩起訴處分，核其此部分職權之
    行使尚屬合法，形式上亦無裁量恣意或濫用之情，聲請依法
    有據。
五、綜上所述，本件聲請為有理由，應予准許，依毒品危害防制
    條例第20條第3項、第1項，裁定如主文。
中　　華　　民　　國　　111 　年　　12　　月　　2 　　日
                  刑事第六庭    法　官  陳紀璋
以上正本證明與原本無異。
如不服本裁定，應於收受送達後5 日內向本院提出抗告狀。
中　　華　　民　　國　　111 　年　　12　　月　　2 　　日
　　　　　　　　　　　　　　　  書記官　李宗諺